【裁判字號】    96,簡上,263
【裁判日期】    971016
【裁判案由】    給付管理費
【裁判全文】
臺灣士林地方法院民事判決             96年度簡上字第263號
上  訴  人  乙○○
                        之5
被上訴人    國家公園別墅上社區管理委員會
法定代理人  丙○○
訴訟代理人  賴見強律師
複  代理人  古宏彬律師
上列當事人間請求給付管理費事件，上訴人對於中華民國96年9
月11日本院內湖簡易庭96年度湖簡字第1819號第一審判決提起上
訴，本院於97年10月9日言詞辯論終結，判決如下：
    主  文
上訴駁回。
訴訟費用之負擔如附表所示。
    事實及理由
一、被上訴人法定代理人原為甲○○，於訴訟程序進行中變更為
    丙○○，提出97年8 月9 日國家公園別墅上社區（下稱系爭
    社區）管理委員會臨時會議紀錄為據，其聲請承受訴訟，自
    屬合法，先予敘明。
二、被上訴人起訴主張：上訴人為系爭社區內坐落臺北縣汐止市
    ○○路131 巷24號建物（下稱系爭建物）之所有權人，依系
    爭社區管理規約，應按月給付管理費，詎上訴人自91年4 月
    份起即未依約按時給付管理費，累積至96年3 月份止，上訴
    人合計已積欠126,000 元之管理費（下稱系爭管理費）。上
    訴人積欠管理費已逾2 期，且達相當之金額，故伊早於95年
    11月間即以存證信函催告上訴人應為繳納，惟上訴人卻置之
    不理。為此，爰依公寓大廈管理條例21條之規定，提起本件
    訴訟，訴請上訴人給付126,000 元，及自起訴狀送達翌日起
    至清償日止，按年息5%計算之利息等情。
三、上訴人則以：伊雖有積欠管理費，惟被上訴人成立時並未通
    知伊，且當時系爭建物是空戶卻遭破壞，上訴人顯未盡責，
    故伊自得拒絕給付云云，資為抗辯。
四、本件原審對於被上訴人之請求，判決其全部勝訴，上訴人就
    其部分全部聲明不服（原審被告朱興祥、林梅光未上訴，該
    部份已確定），補陳：上訴人第一屆主任委員訴外人周健宇
    ，並非系爭社區之區分所有權人，且91年間，被上訴人之2
    名成員，竟侵入上訴人住宅放置物品，造成上訴人損失，故
    被上訴人無權向上訴人收取管理費，況被上訴人召開區分有
    權人會議時並未通知上訴人云云，並聲明：(一)原判決廢棄。
    (二)上開廢棄部分，駁回被上訴人在第一審之訴及假執行之聲
    請。被上訴人則聲明：駁回上訴。
五、本院整理兩造不爭執事項：
(一)、坐落臺北縣汐止市○○路131 巷24號建物為上訴人所有，系
    爭建物坐落於系爭社區內（原審卷第13、19頁）。
(二)、被上訴人第一屆主任委員訴外人周健宇，並非系爭社區之區
    分所有權人。
(三)、系爭建物於91年4 月時為空戶，且遭他人破壞並堆放雜物與
    停放車輛（原審卷第36至47頁）。
(四)、上訴人自91年4 月起至96年3 月止積欠每月2,100 元之管理
    費，共計12萬6 千元【上訴人於原審自承：「對於積欠管理
    費12萬6 千元我不爭執」、「對於積欠126,000 元不爭執」
    等語（原審卷第14、54頁）】。
六、本件經依民事訴訟法第270 條之1 第1 項第3 款之規定整理
    並簡化爭點，兩造同意協議簡化後之爭點如下，茲就爭點，
    析述之：
(一)、系爭社區區分所有權人是否曾決議管理費之收費標準、調漲
    標準？
１、上訴人主張：被上訴人未能提出系爭社區區分所有權人曾決
    議管理費之收費標準、調漲標準，不得向上訴人收取系爭管
    理費云云，被上訴人則以：系爭社區區分所有權人確曾決議
    管理費之收費標準、調漲標準，但因水患之故，資料已滅失
    等語為辯。
２、查系爭社區於97年8 月17日召開臨時會議決議：91年4 月起
    至96年12月止，Ｂ戶（即上訴人所屬之戶別）之收費標準為
    每月每戶2,100 元，自97年1 月起調整為Ｂ戶每月每戶2,60
    0 元等情，有會議紀錄及簽到簿（119 至127 頁）為憑，是
    被上訴人雖未能提出該社區區分所有權原始之決議，惟既經
    97年8 月17日召開臨時會議決議追認，該管理費之收費標準
    即屬系爭社區區分所有權人合法之共識，上訴人身為該社區
    之一員，即應遵守此一標準而繳納之。至上訴人謂未獲區分
    有權人開會通知，此為該區分有權人會議之召集程序是否符
    合法律規定而已，縱召集程序不法，在未經區分有權人訴請
    法院撤銷該決議前，上訴人仍應受其拘束，是上訴人所辯並
    不足取。
(二)、本件被上訴人是否有收取系爭管理費之權？
１、上訴人主張：依89年、92年、95年新修正公布之公寓大廈管
    理條例第18條第1 項第2 款規定，被上訴人應先舉證證明有
    關管理費之收取、計算標準、調漲之依據暨決議，係合乎上
    開法令規定；且訴外人周健宇非區分所有權人，何以能任被
    上訴人之主任委員，管委會之組成不合法，被上訴人無權向
    上訴人收取管理費云云。被上訴人則以：伊所收取之管理費
    ，均係依系爭社區區分所有權人會議決議為之，且依系爭社
    區管理規約第11條可知，伊收取管理費於法並無違誤；況伊
    於原審時曾提出金額明細表，並就被上訴人收費標準、計算
    方式及請求之金額予以詳述，上訴人就伊請求之金額並無爭
    執，自不得拒付之等語為辯。
２、查被上訴人於人91年4 月間經台北縣政府准許報備，有報備
    證明（原審卷67頁）在卷可證，可見被上訴人係經依法報備
    之管理委員會。又系爭社區90年12月16日所訂之管理規約第
    11條規定：「公共基金、管理費之繳納。一、為充裕共用部
    分在管理上之必要經費，區分所有權人應遵照區分所有權人
    會議決議之規定向管理委員會繳交下列款項。(一)公共基金(二)
    管理費。.. 」 等語，有規約（本院卷41頁）在卷可佐，是
    管理委員會有向區分所有權人收取管理費之職權。再規約第
    5 條規定：「管理委員會委員人數：為處理區分所有關係所
    生事務，本社區由區分所有權人及住戶互選管理委員組成管
    理委員會。... 主任委員、副主任委員及財務委員，由區分
    所有權人任之。... 」等語，而92年12月31日公寓大廈管理
    條例第29條新增第5 項之規定：「公寓大廈之住戶非該專有
    部分之區分所有權人者，除區分所有權人會議之決議或規約
    另有規定外，得被選任、推選為管理委員、主任委員或管理
    負責人。」，被上訴人之前前任主任委員雖為非區分所有權
    人之周健宇，但現任主任委員丙○○即為區分所有權人，有
    所有權狀及建物謄本之影本在卷足參，是被上訴人既已經合
    法代理，自有向上訴人收取管理費之權限。上訴人謂被上訴
    人無權向其收取管理費云云，即非足取。
(三)、上訴人是否得以被上訴人未善盡管理責任，致上訴人受有損
    害為由，行使同時履行抗辯權？
１、上訴人主張：系爭管委會之管理委員即訴外人劉正次、宋岳
    軍，利用職務之便，得知系爭建物係空屋，遂破壞系爭建物
    門鎖進入後堆放個人雜物並停放車輛，管理費自應由無權占
    用系爭建物之人負責，再管理費係用以支付社區警衛、管理
    人員等薪資，及水電雜費，惟被上訴人並未盡到管理或告知
    之責，並放任訴外人侵入、破壞、使用伊所有之系爭建物，
    則伊應無繳納管理費之義務云云；上訴人則以：依系爭社區
    區分所有權之會議之決議，區分所有權人有繳納管理費之義
    務，且管理費係用於支付系爭社區相關支出，如有剩餘，仍
    歸系爭社區區分所有權人享有，並非歸上訴人所有；至伊依
    系爭社區區分所有權人會會議決議管理系爭社區事務，係基
    於與區分所有權人間之委任關係，無論伊是否善盡管理之責
    ，要與系爭社區區分所有權人是否應繳納管理費無涉，兩者
    間亦無對價關係，從而上訴人自不得以伊未善盡管理之責而
    行使同時履行抗辯權，進而拒付系爭管理費；再上訴人應自
    行管理其建物，倘上訴人主張系爭建物遭占用屬實，則其應
    本於所有權人之地位，依法及時向破壞或占用系爭建物者主
    張其權利，而不得以此拒付管理費等語為辯。
２、按因契約互負債務者，於他方當事人未為對待給付前，得拒
    絕自己之給付。為民法第264 條第1 項本文所明定。但查管
    委會向社區之區分所有權人收取管理費，該管理費係用於支
    付管理、清潔、維護、水電費、共用部分之保險費等，屬代
    支代付之性質，並非處理事務之對價，是管理費之負擔與管
    理事務之進行，顯無對價關係，剩餘款項並非納入管理委員
    個人或管理委員會之私囊，所有權屬於全體區分所有權人共
    有，區分所有權人與管理委員間係屬於無償之委任關係，如
    管理委員未盡職責，區分所有權人自得於區分所有權人大會
    中改選之；且上訴人之房屋縱有如其所述遭侵害之事，亦係
    部分管理委員之個人行為，上訴人應尋合法程序及時向侵權
    行為人索賠，其主張同時履行抗辯權，即與前開規定不合，
    應非可採。
七、從而，被上訴人依公寓大廈管理條例第21條之規定，請求上
    訴人給付系爭管理費126,000 元，及自起訴狀送達翌日即96
    年6 月24日起至清償日止，按年息5%計算之利息為有理由，
    應予准許。原審為被上訴人勝訴之判決，並依職權為假執行
    之宣告，核無不合，上訴論旨指摘原判決不當，求予廢棄，
    為無理由，應予駁回。
八、按法院為終局判決時，應依職權為訴訟費用之裁判。為民事
    訴訟法第87條第1 項所明。爰確定本件訴訟費用之金額如附
    表所示。
九、據上論結，本件上訴為無理由，依民事訴訟法第436 條之1
    第3 項、第449 條第1 項、第78條、第87條第1 項，判決如
    主文。
中    華    民    國    97    年    10    月    16    日
                  民事第一庭  審判長法  官  黃小瑩
                                    法  官  絲鈺雲
                                    法  官  許碧惠
以上正本證明與原本無異。
本件判決不得上訴。
中    華    民    國    97    年    10    月    17    日
                                    書記官  陳鳳嬌
附表：新台幣（以下同）
１、第一審裁判費 1330元       由上訴人負擔（被上訴人已於
                              起訴時繳納）
２、第二審裁判費 1995元       由上訴人負擔
３、上訴人應負擔一、二審裁判費合計為3325元，上訴人尚應給
    付被上訴人1330元裁判費。


司法院資訊處製作；財團法人民間司法改革基金會備份。
